【裁判字號】    92,上易,1306
【裁判日期】    920717
【裁判案由】    竊盜
【裁判全文】
臺灣高等法院刑事判決                          九十二年度上易字第一三０六號
    上  訴  人  臺灣桃園地方法院檢察署檢察官
    上  訴  人
    即  被  告  甲○○
右上訴人因被告竊盜案件，不服臺灣桃園地方法院，九十一年度易字第二二三五號，
中華民國九十二年三月二十日第一審判決（起訴案號：臺灣桃園地方法院檢察署九十
一年度偵字第一八四００、一八二九九號），提起上訴，本院判決如左：
    主  文
上訴駁回。
    事  實
一、甲○○於民國七十五年因竊盜案件，經本院判處有期徒刑二年十月（此部分刑期
    嗣經減為八月十五日），並諭知應於刑之執行前強制工作，於八十一年六月十六
    日經免除繼續強制工作後，於八十二年間復因竊盜案件，經本院判處有期徒刑三
    年確定，並應於刑之執行前，令入勞動場所強制工作，於民國八十四年五月十三
    日經送臺灣泰源技能訓諫所執行，於八十七年五月十一日經免除其強制工作之繼
    續執行後，接續執行其所犯前開竊盜罪及其餘所犯麻醉藥品管理條例、強盜等案
    件所處罪刑，上開各罪嗣經定應執行刑為六年五月，刑期起算日期為八十七年三
    月十七日，指揮書執行完畢日期為九十一年九月十一日，於八十八年十月二十一
    日假釋期中交付保護管束，保護管束期滿日期為九十一年七月二十三日，猶不知
    悔改；其有犯罪之習慣，竟仍基於意圖為自己不法所有之概括犯意，連續為下列
    竊盜行為：
  (一)於九十一年五月六日夜間八時許，見陳馨田位於桃園縣平鎮市○○路三四一巷十
    三弄十八號之住宅鐵門處鎖頭有鬆脫情形，認有機可乘，乃以身體撞開該處鐵門
    ，毀壞該住處門扇後侵入陳馨田住宅，竊取其內之現金新臺幣九千元、手錶一支
    、洋酒七瓶及銀行存摺七本等財物，得手後旋即離去；
  (二)於同年七月二十四日，與黃鏡耀（另案審理）共同意圖為自己不法之所有，先後
    於當日下午二時許、同日下午二時二十分許，由黃鏡耀持所有長約三十公分而客
    觀上可供兇器使用之大型螺絲起子一支，以之破壞乙○○位於桃園縣龍潭鄉○○
    路九四巷十二號及丙○○位於桃園縣龍潭鄉○○路九四巷二十號固定於各該住宅
    大門上之門鎖，毀壞各該處門扇後而分別侵入上開住宅內（毀損及侵入住宅部分
    均未據告訴），竊取乙○○所有新臺幣六萬元、第一銀行存摺一本、金項鍊一條
    、金戒指八個、金幣一兩、金手鍊一條、郵局存摺一本及丙○○所有新臺幣一萬
    元、美金五百元、印尼錢幣一萬元、泰國錢幣一萬元、珍珠項鍊一條等財物，得
    手後離去；嗣陳馨田、丙○○及乙○○報警，經警方分別於上開地點採集指紋送
    驗，比對結果與甲○○、黃鏡耀檔存指紋相符而循線查悉上情。
二、案經桃園縣警察局平鎮分局移請臺灣桃園地方法院檢察署檢察官偵查起訴。
    理  由
一、右揭竊盜之犯罪事實，業據上訴人即被告甲○○於警訊及偵審時坦承不諱；核與
    被害人陳馨田、乙○○及丙○○於警訊時分別指述之如何遭行竊情節及失竊之物
    品等情大致相符，而共犯黃鏡耀於警訊時供承：伊於九十一年七月二十四日下午
    二時許進入龍潭鄉○○路九四巷二十號內行竊，伊夥同共犯甲○○共同行竊˙˙
    ˙破壞大門門鎖後二人共同侵入搜括財物，係由伊提議行竊，以自備鐵條（約三
    十公分長），頭磨平後便可撬開門鎖，當天伊與甲○○二人以同樣手法尚有侵入
    同巷道（龍潭鄉○○路十二號）住宅內行竊等語在卷；而查被害人陳馨田於發現
    相符，有內政部警政署刑事警察局九十一年九月三日刑紋字第０九一０一二四四
    五四號鑑驗書及現場採證照片等附卷可稽。另被害人丙○○住宅遭竊後，員警在
    該處採集指紋送內政部警政署刑事警察局比對，發
    子上所採集指紋與被告檔存指紋卡相符，有該局九十一年八月十五日刑紋字第０
    九一０二０八九九二號鑑驗書在卷可按，足徵被告前揭自白竊盜犯行，堪認與事
    實相符，至共犯黃鏡耀嗣於偵查中及原審法院審理時翻異前詞，改稱當天伊開自
    己的車載被告過去，下車後伊自己去偷，出來後被告就將伊車開走了云云，既核
    與上開現場採集而得被告指紋之事實不符，自難據為有利於被告之認定。綜上所
    述，被告右揭竊盜犯行，事證明確，洵堪認定。
二、核被告右開事實一(一)所為，係犯刑法第三百二十一條第一項第二款、第一款之毀
    壞門扇、於夜間侵入住宅竊盜罪。至刑法第三百二十一條第一項第三款之攜帶兇
    器竊盜罪，係以行為人攜帶兇器竊盜為其加重條件，此所謂兇器，其種類並無限
    制，凡客觀上足對人之生命、身體、安全構成威脅，具有危險性之兇器均屬之，
    且祇須行竊時攜帶此種具有危險性之兇器為已足，並不以攜帶之初有行兇之意圖
    為必要。螺絲起子為足以殺傷人生命、身體之器械，顯為具有危險性之兇器。（
    最高法院七十九年臺上字第五二五三號判例要旨參照）依共同被告黃耀靜前開於
    警訊中所述，所持以竊取使用之大型螺絲起子為金屬材質，且可以之撬開門鎖，
    其持之行竊，客觀上自足以對人之生命、身體、安全構成威脅，為具有危險性之
    凶器，堪以認定。是核被告右揭事實一(二)所為，均係犯刑法第三百二十一條第一
    項第三款、第二款之攜帶兇器、毀壞門扇竊盜罪。其與共同被告黃耀靜就此部分
    犯行，具犯意聯絡及行為分擔，為共同正犯。所犯上開竊盜犯行，時間緊接、所
    犯係構成要件相同之罪，顯係基於概括犯意為之，應依連續犯之規定論以情節較
    重之共同攜帶兇器、毀壞門扇竊盜一罪，並依法加重其刑。公訴意旨認被告右開
    所為應論以刑法第三百二十一條第一項第一款、第二款、第三款之於夜間侵入住
    宅、毀壞門扇、攜帶兇器竊盜罪，惟按諸卷附事證，被告於共同為右揭一(二)竊盜
    犯行時係下午二時許，此核與該條所定夜間要件未合，然此係加重條件之減縮，
    不生變更起訴法條之問題，附此敘明。而查被告前因竊盜案件，經本院判處有期
    徒刑三年，並應於刑之執行前令入勞動場所強制工作確定後，於八十四年五月十
    三日經送臺灣泰源技能訓諫所執行，於八十七年五月十一日經免除其強制工作之
    繼續執行後，接續執行其前於七十五年間所犯前開竊盜罪所處之刑及其餘所犯麻
    醉藥品管理條例、強盜等案件所處之刑，上開各罪嗣經定應執行刑為六年五月，
    刑期起算日期為八十七年三月十七日，指揮書執行完畢日期為九十一年九月十一
    日，於八十八年十月二十一日假釋期中交付保護管束，保護管束期滿日期為九十
    一年七月二十三日，而被告於上開所餘刑期期滿未經撤銷假釋，此有本院被告全
    國前案紀錄表、臺灣桃園地方法院檢察署刑案資料查註紀錄表及法務部在監
    資料表等在卷可按，而其上開連續竊盜犯行終了之時即事實一(二)部分，係在前罪
    假釋期滿已執行完畢後五年內，而再犯本件有期徒刑以上刑之罪，為累犯，應依
    法遞加重其刑。原審以被告上述犯行罪證明確，援引刑法第二十八條、第五十六
    條、第三百二十一條第一項第二款、第三款、第四十七條及竊盜犯贓物犯保安處
    分條例第三條第一項第一款、第四條、第五條第一項前段之規定，並審酌被告犯
    罪之手段、對被害人所致生之損害及犯罪後之態度等一切情狀，量處有期徒刑一
    年二月，復以被告前於七十五年間因犯竊盜罪，經本院判處有期徒刑二年十月，
    並諭知應於刑之執行前強制工作，於八十一年六月十六日經免除繼續強制工作後
    ，八十二年間復犯竊盜罪，經本院判處有期徒刑三年，並諭知應於刑之執行前強
    制工作，嗣經於八十七年五月十一日免除其強制工作之繼續執行後，接續執行所
    處竊盜及另所犯麻醉藥品管理條例、強盜等之罪刑，經於八十八年十月二十一日
    假釋交付保護管束，此有前揭前案紀錄表、查註紀錄表等附卷可稽，被告於前揭
    所犯竊盜罪，先後經二次強制工作宣告，猶不知警惕，復於保護管束期間即再犯
    竊盜，甚且於同日兩犯竊盜，足徵其屢犯竊盜罪不改，顯有犯罪之習慣，而認徒
    以交付刑之執行，不足以矯正其惡習，變化其氣質，爰並依竊盜犯贓物犯保安處
    分條例第三條第一項第一款、第四條及第五條第一項前段之規定，諭知於刑之執
    行前令入勞動場所強制工作三年，以資矯治，另以被告與共犯黃鏡耀共犯前揭竊
    盜犯行所用之大型螺絲起子一支，雖屬共犯黃鏡耀所有，惟依黃鏡耀於警訊時所
    述於犯後即予丟棄等語，因認該螺絲起子已滅失而不存在，併予判決理由明何
    以不為沒收之宣告，經核認事用法，並無違誤，而查被告前於七十五年間及八十
    二年間先後因竊盜案件，經被判處罪刑確定，並均諭知應於刑之執行前令入勞動
    場所強制工作，嗣經執行該強制工作及竊盜罪所處之刑暨另所犯麻醉藥品管理條
    例、強盜等案件所處之刑，而於八十八年十月二十一日假釋交付保護管束，詎被
    告先後二次受強制工作之執行，竟猶不知悔悟，復於假釋中即再犯竊盜行為，甚
    且於一日內兩犯竊盜犯行，原審因認被告屢犯竊盜罪不改，顯有犯罪之習慣，徒
    以交付刑之執行，不足以矯正其惡習，並依竊盜犯贓物犯保安處分條例之規定，
    諭知應於刑之執行前令入勞動場所強制工作三年，以資矯治，洵屬允當，被告上
    訴意旨指摘原審諭知強制工作之保安處分係屬不當，尚難認有理由，應予駁回。
三、至臺灣桃園地方法院檢察署檢察官上訴意旨及移送併辦意旨（九十二年度偵字第
    四七六四號）另以：被告甲○○於九十一年九月二日十五時許，乘無人之際，潛
    入被害人呂學熀所有桃園縣新屋鄉社子村一鄰一之二號住宅內，竊取被害人呂學
    熀所有金戒指二只、郵局金融卡乙張及現金五千餘元，因認被告此部分涉有刑法
    第三百二十條第一項之竊盜罪嫌，而與被告上開論罪科刑部分具有連續犯之裁判
    上一罪關，移請本院併案審理。訊據被告甲○○坦承此部分之竊盜犯行，並經被
    害人呂學熀指述綦詳在卷，且查被告於竊取得手甫欲離開之際，適為證人呂欽傳
    （被害人呂學熀係其姪子）路過發覺可疑入內查看而查獲，此據證人呂欽傳於警
    訊及偵查時證述在卷，而被害人呂學熀住宅遭竊後，經警採集現場遺留指紋及煙
    蒂比對後，發現與被告指紋卡之左拇指指紋相符及與被告唾液之ＤＮＡ－ＳＴＲ
    型別相同，有內政部警政署刑事警察局九十一年十一月四日刑醫字第０九一０二
    八八一六五號鑑驗書及九十二年二月二十六日刑紋字第０九００三二五三０號鑑
    驗書各乙份在卷可憑，足徵被告確有此部分竊盜犯行，應堪認定。惟查證人呂欽
    傳於警訊時即證稱伊進屋內查看時，正好看見甲○○與另一名男子在偷東西，伊
    上前制止，他們不但不聽，且該二人持木棍打傷伊之臉頰及左手臂，伊無法抵抗
    ，他們才將偷到的東西帶走云云，明確指述被告及另一名男子於被發現竊盜行為
    時，為脫免逮捕及防護贓物，而當場施強暴行為，嗣證人呂欽傳於偵查時雖證稱
    當時被告及另一名男子在場時，袛有該較瘦之男子拿木棍打伊云云，然證人呂欽
    傳另供稱當時被告揹東西，與另一人對伊說欠他錢怎麼不還他，被告在伊被打
    時乘機跑出去上車逃走云云，則被告亦不無利用共犯施強暴之際，以達脫免逮捕
    及防護贓物之目的，渠等間就此應具有犯意聯絡及行為分擔，是被告就此部分不
    無涉有刑法第三百二十九條之準強盜犯行，此與被告上開論罪科刑部分罪名互異
    ，犯罪構成要件不同，難認具有連續犯之裁判上一罪關係可言，本院自無從併審
    理，檢察官上訴意旨指摘原審就此部分未併予審理係屬不當，尚難認有理由，應
    予駁回。並應退回由檢察官另行偵辦。
據上論斷，應依刑事訴訟法第三百六十八條，判決如主文。
本案經檢察官施慶堂到庭執行職務。
中      華      民      國    九十二    年      七      月     十七     日
                              臺灣高等法院刑事第三庭
                                  審判長法  官  張  連  財
                                        法  官  林  明  俊
                                        法  官  張  傳  栗
右正本證明與原本無異。
不得上訴。
                                        書記官  秦  慧  榮
中      華      民      國    九十二    年      七      月     十八     日
附錄：本案論罪科刑法條全文
中華民國刑法第三百二十一條：
犯竊盜罪而有左列情形之一者，處六月以上、五年以下有期徒刑：
一  於夜間侵入住宅或有人居住之建築物、船艦或隱匿其內而犯之者。
二  毀越門扇、牆垣或其他安全設備而犯之者。
三  攜帶兇器而犯之者。
四  結夥三人以上而犯之者。
五  乘火災、水災或其他災害之際而犯之者。
六  在車站或埠頭而犯之者。
前項之未遂犯罰之。


司法院資訊處製作；財團法人民間司法改革基金會備份。
